【裁判字號】    97,交易,221
【裁判日期】    971231
【裁判案由】    過失傷害
【裁判全文】
臺灣板橋地方法院刑事判決             97年度交易字第221號
公  訴  人  臺灣板橋地方法院檢察署檢察官
被      告  甲○○
選任辯護人  李學權律師
上列被告因過失傷害案件，經檢察官提起公訴（97年度偵字第
4804號），本院判決如下：
    主  文
甲○○因過失傷害人致重傷，處有期徒刑肆月，如易科罰金，以
新臺幣壹仟元折算壹日。
    事  實
一、甲○○於民國96年8 月27日下午3 時36分許，駕駛車牌號碼
    為6N-4812 號之自小貨車，沿臺北縣新莊市○○路由西往東
    方向行駛，行經公園路與同市○○路口時，本應注意車前狀
    況，並隨時採取必要之安全措施，且行近行人穿越道遇有行
    人穿越時，應暫停讓行人先行通過，而當時天氣晴朗、日間
    有自然光線，視距良好，路面無缺陷亦無障礙物，復無不能
    注意之情形，詎甲○○竟疏未注意車前狀況，於左轉駛入長
    青路時，亦未讓行走在行人穿越道上之路人余霞艷先行，致
    其所駕自小貨車因閃煞不及而撞及余霞艷，使余霞艷倒地，
    受有頭部外傷、蜘蛛膜下腔出血之傷害及嗅覺喪失之重傷害
    。甲○○肇事後在警員前往現場處理尚未知悉肇事人前，當
    場向警員自首其本人駕車致人受傷之犯行，進而接受裁判。
二、案經余霞艷訴由臺北縣政府警察局新莊分局報請臺灣板橋地
    方法院檢察署檢察官偵查起訴。
    理  由
一、證人即告訴人余霞艷於警詢中所為之證述、到場處理交通事
    故之警員吳駿旻所製作之道路交通事故現場圖、道路交通事
    故調查報告表、衛生署台北醫院醫師曾富詮、台北榮民總醫
    院醫師何青吟所開立之診斷證明書，雖均係被告甲○○以外
    之人於審判外之陳述，然經本院於審判程序調查證據時提示
    被告、辯護人並告以要旨後，其等均未於言詞辯論終結前就
    證據能力方面聲明異議，且本院審酌證人余霞艷為單純車禍
    案件之被害人、警員吳駿旻及醫師曾富詮、何青吟則僅係依
    渠等專業執行職務之人，前與被告均無怨隙，衡情當無攀誣
    構陷被告之動機，證人余霞艷於案發後記憶猶新之際所為之
    陳述，交通事故處理警員及醫師本於專業所製作之上開文書
    ，具有一定之可信度，其等上開言詞或書面陳述如引為證據
    應屬適當，依刑事訴訟法第159 條之5 規定，即均有證據能
    力，合先敘明。
二、訊據被告固坦承於上開時、地駕車與告訴人發生事故，告訴
    人因而倒地受有頭部外傷之事實，惟矢口否認有過失傷害人
    致重傷之犯行。辯稱：伊先前並沒有看到告訴人，看到告訴
    人後就煞車，應該沒有直接碰撞到告訴人，且告訴人所受嗅
    覺傷害應非本起車禍事故所造成，並無因果關係云云。經查
    ：
(一)被告於上開時、地駕駛前揭自小客車左轉時與行走在行人穿
    越道之告訴人發生事故，告訴人因而倒地至少受有頭部外傷
    等事實，為被告所供承不諱，核與證人即告訴人余霞艷於警
    詢及本院審理中所為之證述大致相符，並有現場圖一紙、道
    路交通事故調查報告表、診斷證明書各二紙、現場照片六幀
    附卷可稽，是此部分之事實堪以認定。
(二)按車輛行駛時，駕駛人應注意車前狀況，並隨時採取必要之
    安全措施；又汽車行經行人穿越道，遇有行人穿越時，無論
    有無交通警察指揮或號誌指示，均應暫停讓行人先行通過，
    道路交通安全規則第94條第3 項、第103 條第2 項分別定有
    明文，被告駕駛汽車自應注意上述道路交通安全規定。而事
    發當時天氣晴朗，日間有自然光、視距良好、路面無缺陷及
    障礙物乙節，亦有前揭道路交通事故調查表在卷可按，並無
    不能注意之情事，詎被告自承其事發前並未見到告訴人，可
    徵其並未謹慎注意車前狀況，進而未讓行走於行人穿越道上
    之告訴人先行通過，其具有過失，至為灼然。本件經送臺灣
    省臺北縣區車輛行車事故鑑定委員會鑑定結果，亦同認被告
    駕駛自用小貨車，左轉彎時未讓行人先行，為肇事原因，有
    上開鑑定委員會96年11月7 日北縣鑑字第961147號鑑定意見
    書一份在卷可參。至被告雖辯稱其當時似未直接撞擊到告訴
    人云云，然不論其有無直接撞擊到告訴人，其既已違反上開
    交通安全規則侵入告訴人行走之範圍，而造成告訴人受傷害
    之風險，不論告訴人受傷之樣態係因猝然間受到驚嚇而摔倒
    ，或因以手抵擋告訴人自小貨車而摔倒，均仍屬上開交通安
    全規範所保護之範圍，告訴人既因此摔倒而受傷，被告之過
    失行為即已實現法所不容許之風險，其過失行為與告訴人所
    受傷害間具有因果關係甚明，是即便被告此部分所辯屬實，
    其仍應就告訴人因此而受有之傷害負責，要屬當然。
(三)告訴人於本件車禍發生後，發現有嗅覺喪失之情形，除據其
    於本院審理時證述甚明外，並有臺北榮民總醫院診斷證明書
    及97年3 月6 日北總耳字第0970004157號函各一紙在卷可按
    。上開函文中明確指稱告訴人於96年10月24日實施自覺性嗅
    覺檢查結果顯示嚴重嗅覺喪失，同年10月31日、11月30日複
    診嗅覺檢查，結果同樣顯示嚴重嗅覺喪失等語，足徵告訴人
    應確實受有嗅覺喪失之重傷害甚明。而經本院調閱告訴人自
    95年間起之健保就醫紀錄後，告訴人案發前一年僅曾於林建
    良耳鼻喉科診所就診過，經本院函詢結果，該診所覆稱該次
    告訴人就診時僅為一般上呼吸道感染，並未提及嗅覺喪失之
    問題，有該院97年7 月29日函文一份在卷可按，足徵告訴人
    於本院審理時證稱其在本件車禍發生前並無嗅覺喪失之情形
    等語，堪以採信。又依卷附署立臺北醫院97年6 月14日北醫
    歷字第0970004742號函所示，告訴人於案發當日至該院急診
    入院，直至96年9 月6 日出院後，於同月11日回診時即曾向
    醫師反應嗅覺喪失之問題，當時距離本件車禍發生不過十餘
    天，在時間上具有密接性。而卷附署立臺北醫院97年8 月11
    日北醫歷字第0970006796號函中，亦明確指稱於96年10月2
    日至該院耳鼻喉科檢查並安排鼻竇Ｘ光後，初步排除鼻竇炎
    及鼻甲肥大、慢性鼻炎之診斷，亦可徵告訴人應非因鼻炎而
    導致嗅覺喪失，當係因腦部受傷之可能性甚高。另告訴人因
    本件車禍受有蜘蛛膜下腔出血之顱內傷害，並於97年8 月27
    日住院至同年9 月6 日方始出院，依卷附護理紀錄所載，迄
    至出院時，告訴人仍有意識障礙之情形，亦顯見其頭部之傷
    勢不輕。按本件告訴人住院時僅係觀察休養，並未實施開刀
    手術等侵入性治療，無法確定當時蜘蛛膜下腔出血所實際影
    響之範圍，雖其外觀可見者為後腦部分外傷，然因其係倒地
    受傷，腦內反而會因此受有對衝傷，亦即在撞擊點的對側發
    生顱內出血之情形，確有可能傷及告訴人之嗅球或嗅神經。
    是由上開時間之密接性及受傷部位之雷同等情觀之，告訴人
    所受嗅覺喪失之重傷害，當係因本件車禍腦部受損所導致，
    亦堪認定。
(四)據此，被告上開所辯，尚非足採，本案事證明確，被告犯行
    洵堪認定。
三、論罪科刑部分：
(一)告訴人之嗅覺既已喪失，即屬受有刑法第10條第4 項第3 款
    毀敗或嚴重減損嗅能之重傷害。故核被告所為，係犯刑法第
    284 條第1 項後段之過失傷害人致重傷罪。其行經行人穿越
    道不依規定讓行人優先通行，因而致人受傷，並依法應負刑
    事責任，應依道路交通管理處罰條例第86條第1 項之規定加
    重其刑至二分之一。又被告於肇事後未被有偵查權之公務員
    或機關發覺其為犯嫌前，留在事故現場向到場處理之警員自
    首犯行，進而接受裁判等節，有臺北縣政府警察局新莊分局
    警員所製作之道路交通事故肇事人自首情形紀錄表一份在卷
    足憑，爰依刑法第62條前段之規定減輕其刑，並與前述之加
    重其刑先加後減之。
(二)公訴意旨雖以被告係以載送貨物為業務之人，而認被告所為
    係涉犯刑法第284 條後段之業務過失傷害人致重傷罪，惟查
    本案被告所駕駛之自小貨車固為峻永工業有限公司所有（參
    見卷附車號查詢汽車車籍資料表），然被告民國95、96年度
    之綜合所得稅申報資料中，均無峻永公司方面之薪資所得，
    有財政部臺灣省北區國稅局三重稽徵所97年6 月2 日北區國
    稅三重二字第0971009438號函、97年11月4 日北區國稅三重
    二字第0971020709號函暨所附綜合所得稅核定通知書、各類
    所得清單等資料各一份附卷可稽，而被告之全民健康保險投
    保單位乃為臺北縣鎖匙業職業工會，亦有健保資訊連結作業
    資料一紙在卷可按，是被告稱其並非受雇於峻永公司等情，
    應屬可信。又被告雖於97年2 月20日偵查中向檢察官供稱其
    工作內容是送貨等語，然經本院當庭勘驗該次庭期偵查光碟
    結果為：「檢察官先問被告開的是貨車嗎？被告答：是。檢
    察官再問：要去送貨嗎？被告答：對。檢察官再問：你的工
    作就是負責送貨？被告答：是。檢察官稱：你在送貨就對了
    ？被告答：是的。」（參見本院97年12月12日審判筆錄第2
    頁），亦即此乃係檢察官主動詢問被告後，被告覆稱「是」
    、「對」等語，並非被告主動陳稱其載運物品之內容及目的
    ，而就對法律不嫻熟之人而言，送東西與送貨，未必瞭解其
    中之差別，及與本起車禍事故有何關聯。且究竟當時被告所
    送者為何物，其具體之工作內容為何，亦不明瞭，無法據以
    判斷被告當時供述之真意為何，是在無其他積極證據加以佐
    證之情形下，實尚難以被告上開語意並非十分精確之偵查中
    供述，即逕認被告確為以駕駛車輛為其業務內容之人。準此
    ，公訴意旨認被告所為係犯刑法第284 條第2 項後段之業務
    過失傷害人致重傷罪，容有未恰，惟起訴之基本事實同一，
    本院自仍應予以審理，並依法變更為刑法第284 條第1 項後
    段之普通過失傷害人致重傷罪。
(三)本院爰審酌被告為本案犯行前尚無前科，有臺灣高等法院被
    告全國前案紀錄表一份在卷可按，素行尚可，其於本件中未
    注意車前狀況及未讓在行人穿越道上之行人先行之過失程度
    不輕，並致告訴人受有前揭嚴重傷勢，兼衡被告犯罪後坦承
    主要犯行，惟迄未賠償告訴人損失之態度等一切情狀，量處
    如主文所示之刑，並諭知易科罰金之折算標準，以資懲儆。
據上論斷，應依刑事訴訟法第299 條第1 項前段，刑法第284 條
第1 項後段、第62條前段、第41條第1 項前段，刑法施行法第1
條之1 第1 項、第2 項前段，道路交通管理處罰條例第86條第1
項，判決如主文。
本案經檢察官吳宗光到庭執行職務。
中    華    民    國    97    年    12    月    31    日
                        交通法庭  法  官 張紹省
以上正本證明與原本無異
如不服本判決應於送達後十日內向本院提出上訴狀
                                  書記官 周雅玲
中    華    民    國    97    年    12    月    31    日
附錄本案論罪科刑法條全文：
刑法第284 條第1 項
因過失傷害人者，處六月以下有期徒刑、拘役或五百元以下罰金
。致重傷者，處一年以下有期徒刑、拘役或五百元下罰金。


司法院資訊處製作；財團法人民間司法改革基金會備份。
